臺灣高等法院臺中分院刑事判決　　　　　　　九十二年度重上更(二)字第二四號
　　上　訴　人　臺灣苗栗地方法院檢察署檢察官
　　被　　　告　丙○○
右上訴人因被告偽造文書案件，不服臺灣苗栗地方法院八十六年度易字第七六六號中
華民國八十八年一月六日第一審判決（起訴案號：臺灣苗栗地方法院檢察署八十六年
度偵字第五二三號），提起上訴，本院判決如左：
    主      文
原判決撤銷。
丙○○連續行使偽造私文書，足以生損害於他人，處有期徒刑柒月。
    事      實
一、丙○○於民國（下同）八十四年一月間，受友人丁○○之委託，代辦丁○○向金
    融機構申請信用卡事宜。嗣同年一至三月間，以丁○○名義申請之花旗銀行股份
    有限公司、台新國際商業銀行股份有限公司、第一信託投資股份有限公司（現已
    更名為匯通商業銀行股份有限公司）、渣打銀行股份有限公司及中國信託商業銀
    行股份有限公司之信用卡，陸續核發寄至桃園縣桃園市○○路一○二四號丁○○
    住址，花旗銀行信用卡部分，寄至丙○○所住之台北市○○街六二巷二一之一號
    二樓通訊地址，丙○○於收受後，竟基於意圖為自己不法所有之概括犯意，先後
    多次將其受託辦理信用卡申請而持有之各該信用卡侵占入已，並基於偽造署押之
    概括犯意，連續在各該信用卡上面偽簽丁○○之署押，足生損害於丁○○，嗣又
    基於意圖為自己不法之所有及行使偽造私文書之基於概括犯意，自八十四年二、
    三月間起至同年七月止，多次持上開信用卡至上開銀行之特約商店消費，偽簽丁○○（英文姓名為ＳＵＳＡＮ）署押於信用卡消費簽帳單（一式二聯，第一聯持
    卡人顧客存根聯、第二聯商店存根聯）之顧客簽名欄，藉以偽造信用卡消費簽帳
    單之私文書，再交付予各該特約商店之人員，以此詐術致使各該特約商店人員陷
    於錯誤，誤認丙○○為合法之持卡人，而依照財團法人聯合信用卡處理中心與商
    店特約事項之約定交付財物，（丙○○所詐得知金額詳如附表一所示）其中中國
    信託銀行部分，丙○○另以前開中國信託銀行信用卡，向該銀行借用現金，使中
    國信託銀行陷於錯誤，誤認丙○○係賴秀玟而交付借款新台幣（下同）ＯＯ元予
  丙○○，足以生損害於上開各銀行對於信用卡管理之正確性，及各該特約商店、
    丁○○之權益，丙○○並因此取得價值共三十二萬九千七百零三元之財物，嗣丁○○接獲銀行之催繳通知單，始發現上情。
二、案經丁○○訴由臺灣苗栗地方法院檢察署檢察官偵查起訴。
    理      由
一、訊據被告丙○○固坦承代告訴人丁○○申請上揭銀行之信用卡，並在該信用卡上
    簽賴秀玟之姓名，及使用丁○○名義之信用卡，向特約商店消費後，在簽帳單上
    簽賴秀玟之姓名等情不諱，惟矢口否認有右開犯行，辯稱：丁○○之信用卡是他
    本人交與伊使用，請伊先行以刷卡消費之方式代購與其幼子日常生活所需用品，
    每筆金額伊嗣後亦有轉告丁○○知悉，並經丁○○同意云云。惟查：右開犯罪事
    實，已據告訴人丁○○指述綦詳，並有上開各銀行之申請書影本、銀行消費明細
    帳單等附卷可稽。而被告於八十五年四月二十一日通緝到案後，檢察官訊以：「
    你辦的信用卡何人在使用？」，被告答稱：「丁○○當時與我同住，買東西時一
    起跟我去，她的信用卡放在我身上，由我拿她的信用卡消費，當時她都在場，她
    說她不憧，不會使用」（八十五年偵緝字第九五號卷第九頁），同年五月三日又
    供稱：「丁○○的信用卡寄放在我身上，當時她懷孕，都由我幫她用，都是我出
    去買吃的、用的。」（同上卷宗第十六頁反面）於本院上訴審訊問時亦為同一之
    供述。迨本院向各發卡銀行函查所刷卡消費之項目後，查得其刷卡消費之處所包
    括悅來賓館、錢櫃視聽或餐廳，消費項目更有男裝、淑女裝，分別有英商渣打銀
    行函、及簽帳單影本附卷可稽（本院上訴卷第一三八頁、一三九頁、一四九頁、
    第一五○頁），被告才改口辯稱：是丁○○先向其借錢，同意將卡由其持往消費
    ，或辯稱是其與朋友一起去買男裝，其刷卡回來後有付錢給丁○○云云（見本院
    上訴卷第一五六頁）所供前後不符，足見其心虛之一斑。上開發卡銀行信用卡寄
    送地址雖大多為桃園市○○路一○二四號丁○○、乙○○之住址，惟一般郵差每
    日送達信件之時間出入無多，被告亦不否認其常至該址探視丁○○，實不難預估
    郵差送達信用卡之時間，且一般情形郵差均認章不認人，上開信用卡尚非不可能
    由被告利用機會予以冒領，況衡諸常情，告訴人縱同意被告使用其信用卡，亦無
    須將五張信用卡全部交由被告使用，道理至為淺顯，不言可喻，而被告聲請傳訊
    之證人賴文龍於偵審中亦迭據證稱其未曾代告訴人簽收過信用卡等語在卷（八十
    五年度偵緝字第九五號偵查卷第二九、三十頁、原審卷第一一三頁、本院更(一)卷
    第四十三頁），被告辯稱上開信用卡若非丁○○同意其使用，其又如何取得丁○○之信用卡云云，尚不足憑採。至告訴人丁○○雖經自行付清台新銀行之消費款
    ，惟其係因於台新銀行提起訴訟，判決被告敗訴確定，告訴人為免於被強制執行
    ，始不得已而付款，（見原審卷第九八頁）亦無從據此即謂被告之刷卡消費係經
    告訴人所同意。被告所辯，上開信用卡係告訴人丁○○親自交由其使用云云，顯
    然不足採信。事證明確，被告犯行堪以認定。
二、核被告所為，係犯刑法第二百十六條、第二百十條之行使偽造私文書罪、第三百
    三十九條第一項之詐欺取財罪、第三百三十五條第一項之侵占罪，其偽造私文書
    之低度行為應為行使之高度行為所吸收，偽造署押為偽造文書之階段行為，均不
    另論罪。其先後各有多次之行使偽造私文書、詐欺取財、侵占犯行，均時間緊接
    ，所犯構成要件相同，顯係基於概括之犯意反覆為之，均為連續犯，各依法論以
    一罪，並加重其刑，被告所犯上開三罪，有方法結果之牽連關係，應從較重之行
    使偽造私文書罪處斷，公訴人雖未就被告之行使偽造私文書罪起訴，但與起訴部
    分有裁判上一罪之關係，本院自得併予審判。按刑法第三百三十五條第一項之侵
    占罪，係同法第三百四十二條第一項背信罪之特別規定，公訴人起訴認為被告受
    賴秀玟之委託，代辦賴秀玟向金融機關申請信用卡，將收受之信用卡侵占入己，
    而違背委任之行為，除犯刑法第三百三十五條第一項之侵占罪外，另觸犯刑法第
    三百四十二條第一項之背信罪，尚有誤會，附此敘明。原審疏未詳察，對被告遽
    予無罪之諭知，自有未洽，檢察官上訴意旨，指摘原判決此部分不當，非無理由
    ，本院應將原判決撤銷改判，爰審酌被告之犯罪之動機、目的、手段、犯罪所生
    之危害及被告犯罪後之態度等一切情狀，量處有期徒刑七月，附表一消費簽帳單
    商店存根聯及其上偽造之署押，因未扣案，且已逾銀行之一年保管期限（見原審
    卷第五十二頁、上易卷第五十、五十一頁、第六十六頁、第七十頁、第七十六頁
    、第九十一頁、第九十五頁、第一一七頁、第一三八頁），被告持有附表一所示
    各銀行所核發之信用卡，及附表一消費簽帳單客戶存根聯及其上偽造之署押，亦
    未扣案，且被告於本院審理中亦供稱信用卡都已丟棄，又查無任何證據足認各該
    信用卡及偽造之署押仍未滅失，爰不予宣告沒收。
三、公訴意旨另以：丙○○於八十四年一月間，受友人丁○○之委託，代辦賴秀玟之
    夫乙○○向金融機構申請信用卡事宜。嗣同年一至三月間，以乙○○名義申請之
    萬泰商業銀行股份有限公司、寶島商業銀行股份有限公司、中國信託商業銀行股
    份有限公司之信用卡陸續核發，並寄至桃園縣桃園市○○路一○二四號丁○○、
    乙○○住址，以乙○○名義申請之花旗銀行信用卡，則寄至與丙○○所住之台北
    市○○街六二巷二一之一號二樓，由丙○○連續收受後，竟將收受之信用卡侵占
    入己，為他人處理事務，意圖為自己不法之利益，而為違背其任務之行為。嗣後
    丙○○即在上開信用卡上偽簽乙○○之署押，持往上開銀行之特約商店刷卡消費
    ，並基於概括之犯意，自八十四年二、三月間起至同年七月止，連續偽簽乙○○
    之署押於簽帳單，藉以偽造乙○○名義之簽帳單，並持以行使，而刷卡消費多次
    （詳如附表二所示），致使各該特約商店誤認丙○○為合法之持卡人，而依照財
    團法人聯合信用卡處理中心與商店特約事項之約定提供勞務或交付財物，足以生
    損害於金融機構對於信用卡管理之正確性及該特約商店與乙○○之權益，並因此
    詐得共計十三萬零三百五十八元之不法利益，嗣乙○○接獲銀行之催繳通知單，
    始發現上情。因認被告丙○○此部分另涉有刑法第三百三十五條第一項、第三百
    三十九條第一項、第三百四十二條第一項等罪嫌等語。惟查：
（一）按犯罪事實應依證據認定之，無證據不得推定其犯罪事實，又不能證明被告犯
      罪，應諭知無罪之判決。刑事訴訟法第二百百五十四條第二項、第三百零一條
      第一項前段分別定有明文。「所謂犯罪事實之證據，係指足以認定被告確有犯
      罪行為之積極證據而言，該項證據且須適合於被告犯罪事實之認定，始得採為
      斷罪資料」；「告訴人之告訴，係以使被告受刑事訴追為目的，是其陳述是否
      與事實相符，仍應調查其他證據，以資審認」，最高法院二十九年上字第三一
      ０五號、五十二年度台上字第一三００號等判例意旨足資參照。
（二）公訴人認為被告涉有此部分之犯行，係以告訴人乙○○之指訴，並有上開各銀
      行之信用卡申請書及消費明細帳單在卷足稽為主要論據，惟訊據被告丙○○堅
      決否認有此部分犯行，辯稱，伊雖有受乙○○之託代為申請信用卡，惟未代乙○○收取銀行所發之信用卡，亦未持之消費等語。
（三）被告雖坦承曾代理告訴人乙○○申請如附表二之信用卡，並在信用卡申請書上
      簽乙○○之姓名等語（本院上更一卷第二八五頁），惟信用卡申請書之簽名，
      並非本人親自簽名不可，且信用卡使用時，並不要求信用卡上所簽之姓名與申
      請書上所簽姓名必須一致，，僅須信用卡上之簽名與其後使用信用卡消費之簽
      帳單上之簽名一致即可，是尚難因被告前揭供述即遽予認定其有此部分犯行，
      此外，復查無其他任何積極證據，足認被告有上述犯行，不能僅因告訴人乙○○之指訴即認定被告另有此部分犯行，惟因公訴人認為此部分與前揭有罪部分
      ，有連續犯之裁判上一罪關係，故不另為無罪之諭知。
四、據上論斷，應依刑事訴訟法第三百六十九條第一項前段、第三百六十四條、第二
    百九十九條第一項前段，刑法第五十六條、第二百十六條、第二百十條、第三百
    三十九條第一項、第三百三十五條第一項、第五十五條，罰金罰鍰提高標準條例
    第一條前段，判決如主文。
本案經檢察官甲○○到庭執行職務。
中      華      民      國      九十三  年      八      月      二十六  日
                                臺灣高等法院臺中分院刑事第十庭
                                      審判長法  官　林　照　明
                                            法　官　王      銘
                                            法  官  林  清  鈞
右正本證明與原本無異。
如不服本判決應於收受送達後十日內向本院提出上訴書狀，其未敘述上訴之理由者並
得於提起上訴後十日內向本院補提理由書（均須按他造當事人之人數附繕本）。
                                            書記官  劉  恆  宏
中      華      民      國      九十三  年      九      月      六      日
附錄法條：
刑法第二百十條：
偽造、變造私文書，足以生損害於公眾或他人者，處五年以下有期徒刑。
刑法第二百十六條：
行使第二百十條至第二百十五條之文書者，依偽造、變造文書或登載不實事項或使登
載不實事項之規定處斷。
附表一：（丁○○部分）
編號    受害行庫             詐  欺 金 額            備          考
一、    第一信託投資公司     六、八七一元            如附件編號
                                                     之簽帳單
二、    台新銀行             五一、六九八元          附件
三、    中國信託銀行         七九、七三一元          附件
四、    渣打銀行             一一一、三二三元        附件編號之簽帳
                                                     單
五、    花旗銀行             一、四八○元            附件編號號之
                                                     簽帳單
附表二：（乙○○部分）
編號    受害行庫             詐欺金額                備          考
一、    萬泰銀行             五三、二○七元
二、    中國信託銀行         六八、四一八元
三、    寶島銀行             八、七三三元
                                                                  Ａ
